【裁判字號】    99,苗簡,452
【裁判日期】    991207
【裁判案由】    確認本票債權不存在
【裁判全文】
臺灣苗栗地方法院民事簡易判決         99年度苗簡字第452號
原      告  楊淑嬌
被      告  葉錦榮
上列當事人間請求確認本票債權不存在事件，本院於民國99年11
月30日言詞辯論終結，判決如下：
    主  文
確認被告就其持有以原告名義所簽發如附表所示之本票，對原告
之本票債權不存在。
訴訟費用新臺幣參仟貳佰元由被告負擔。
    事實及理由
壹、程序方面：按確認法律關係之訴，非原告有即受確認判決之
    法律上利益者，不得提起之，民事訴訟法第247 條定有明文
    。所謂即受確認判決之法律上利益，係指法律關係存否不明
    確，原告在法律上之地位有不安之狀態存在或受侵害之危險
    ，而此種不安之狀態或危險，能以確認判決除去者而言，最
    高法院52年臺上字第1240號、42年臺上字第1031號判例意旨
    可資參照。本件原告主張被告持有原告所簽發如附表所示之
    本票1 紙（以下稱系爭本票），並持系爭本票向本院聲請裁
    定准許強制執行，經本院以99年度司票字第429 號民事裁定
    准許在案等情，業經本院依職權調閱前開卷宗核閱無誤。雖
    被告嗣後業經撤回前揭本票裁定之聲請，惟系爭本票既未返
    還原告或銷毀，被告仍得隨時據之聲請本票裁定而對原告取
    得執行名義，原告財產即有受強制執行之危險，而此項危險
    得以本件確認判決除去，堪認原告有即受確認判決之法律上
    利益，合先敘明。
貳、實體方面：
一、原告起訴主張：被告執有之系爭本票並非原告所簽發，系爭
    本票上發票人之簽名乃訴外人黃玉蘭所偽造，因鈞院99年度
    司票字第429 號民事裁定准被告就系爭本票對原告強制執行
    ，爰依非訟事件法第195 條第1 項規定起訴請求確認被告對
    原告就如附表所示之本票債權不存在等語。並聲明：如主文
    第1項所示。
二、被告則於言詞辯論時對於原告之請求逕行認諾。
三、按當事人於言詞辯論時為訴訟標的之認諾者，法院應本於其
    認諾為該當事人敗訴之判決，民事訴訟法第384 條定有明文
    。又被告對於原告依訴之聲明所為關於一定法律關係之請求
    ，於法院行言詞辯論時為承認者，即生訴訟法上認諾之效力
    ，法院應不待調查原告請求之訴訟標的之法律關係果否存在
    ，逕以認諾為該被告敗訴判決之基礎（最高法院45年台上字
    第31號判例意旨參照）。查本件原告之請求，業據被告於言
    詞辯論時逕行認諾（見民國99年11月30日言詞辯論筆錄），
    揆諸前揭說明，自應本於該項認諾為被告敗訴之判決。
四、訴訟費用負擔之依據：民事訴訟法第78條。
中    華    民    國    99    年    12    月    7     日
              苗栗簡易庭法  官  王萬金
以上正本係照原本作成。
如對本判決上訴，須於判決送達後20日內向本院提出上訴狀。
如委任律師提起上訴者，應一併繳納上訴審裁判費。
                        書記官  劉麗美
中    華    民    國    99    年    12    月    7     日
┌────────────────────────────────────┐
│本票附表：99年度苗簡字452號                                             │
├──┬───┬──────┬──────┬──────┬─────┬──┤
│編號│發票人│發   票   日│到   期   日│票 面 金 額 │ 票據號碼 │備考│
│    │      │            │            │（新臺幣）  │          │    │
├──┼───┼──────┼──────┼──────┼─────┼──┤
│1   │楊淑嬌│98年6 月28日│99年10月1 日│300,000元   │NO260327  │    │
└──┴───┴──────┴──────┴──────┴─────┴──┘

司法院資訊處製作；財團法人民間司法改革基金會備份。
